【裁判字號】    89,交聲,378
【裁判日期】    891230
【裁判案由】    違反道路交通管理處罰條例聲明異議
【裁判全文】
臺灣臺北地方法院交通事件裁定                    八十九年度交聲字第三七八號
    異議人即
    受處分人  乙○○
右列受處分人因違反道路交通管理處罰條例案件，對於台北市交通事件裁決所中華民
國八十九年七月三日所為之處分( 原處分案號：北市交裁車字第22-928377 號 )聲明
異議，本院裁定如左：
        主      文
異議駁回。
        理      由
一、按「道路交通管理處罰條例」第三條第八款及「道路交通安全規則」第二條第一
    項第一款均明文規定該等有關道路交通管理法規所稱之「汽車」均包括「機器腳
    踏車」。「道路交通安全規則」第三十九條第二項規定「機器腳踏車」申請牌照
    檢驗及臨時檢驗之標準，除引擎或車身號碼須與來歷憑證相符外，前後煞車、頭
    燈、煞車燈、尾燈、號牌燈、方向燈、消音器、排氣管、喇叭、照後鏡、擋泥板
    亦須合於同法條第一項有關汽車申請牌照檢驗之標準規定；又汽( 機 )車所有人
    除依規定接受車輛檢驗外，應依原廠規定時間自行實施保養及檢查，同法條第四
    項亦定有明文。如汽( 機 )車有燈光、雨刮、喇叭、照後鏡、排氣管、消音器或
    其他設備不全，或擅自增、減、變更原有規格之設備，或損壞不予修復之情形者
    ，處汽( 機 )車所有人新臺幣九百元以上一千八百元以下罰鍰，「道路交通管理
    處罰條例」第十六條第一項第二款亦有處罰規定。對於當場舉發違反「道路交通
    管理處罰條例」規定之行為人，拒絕簽收舉發違規通知單者，經記明其事由，視
    為已收受舉發違規通知單。又違反道路交通管理事件行為人，未依規定自動繳納
    罰鍰，或未依規定到案聽候裁決，處罰機關應於一個月內依標準表( 從重 )逕行
    裁決之，「違反道路交通管理事件統一裁罰標準及處理細則」第十一條第一項第
    一款及第四十四條第一項均有明文規定。
二、本件受處分人即異議人乙○○於八十八年五月十三日下午一時卅分許，駕駛一輛
    未裝( 左、右 )照後鏡之車牌QMO-291 號輕型機器腳踏車，途經臺北市○○區○
    ○路、廣州街交岔路口，為臺北市政府警察萬華分局桂林路派出所執勤員警陳孝
    山攔停稽查，以受處分人有違反「道路交通管理處罰條例」第十六條第一項第二
    款規定之行為當場掣單( 北市警交(87)Ａ字第928377號 )舉發。嗣因受處分人拒
    絕簽收該紙舉發違規通知單，經甲○○○○記明其事由，視為已收受該紙舉發違
    規通知單並獲告知「應到案日期：八十八年五月廿八日」。原處分機關即依「道
    路交通管理處罰條例」第十六條第一項第二款及「違反道路交通管理事件統一裁
    罰標準及處理細則」第四十四條第一項規定，於八十九年七月三日從重逕行裁處
    新臺幣一千八百元罰鍰。
三、訊據受處分人固不否認其駕駛該輛未裝( 左、右 )照後鏡之車牌QMO-291 號輕型
    機器腳踏車於前揭時地為警攔停稽查之事實，惟辯稱略以「本人所駕駛之該輛輕
    型機器腳踏車僅有左邊照後鏡鏡子部分折損，由於警員記載不實才拒絕簽收。警
    員亦未告知本人應有之權利以致逾期未到案，不應以高額裁罰」云云。經查：右
    揭事實，業據證人( 舉發員警 )陳孝山於本院調查中親自到庭具結證述綦詳，載
    明筆錄在卷可稽。況查執行勤務警察掣單舉發違反「道路交通管理處罰條例」所
    列之違規事實，本質上為行政處分，係公務員基於職務上之權力，依法就特定之
    具體事件所為之具公法上效果之單方面行政行為，基於公務員為公法上行為具有
    公信力之原則，該行政行為當可被推定為真正，其據以依法處分之事實認定亦為
    正確無誤，且受處分人亦坦承該輛輕型機器腳踏車確有左照後鏡無鏡子之事實，
    是以本件受處分人之違規事證明確，從而原處分機關依「道路交通管理處罰條例
    」第十六條第一項第二款及「違反道路交通管理事件統一裁罰標準及處理細則」
    第四十四條第一項規定從重裁處新臺幣一千八百元罰鍰，核無違誤，本件受處分
    人之異議為無理由，自應將其異議駁回。
據上論斷，應依道路交通案件處理辦法第十九條，裁定如主文。
中      華      民      國    八  十  九    年    十二    月    三十    日
                          臺灣臺北地方法院交通法庭
                                  法  官  鍾      華
右正本證明與原本無異。
如不服本裁定，應於裁定送達後五日內向本院提出抗告狀。
                                  書記官  黃  繡  琴
中      華      民      國    八  十  九    年    十二    月    三十    日


司法院資訊處製作；財團法人民間司法改革基金會備份。
